臺灣臺中地方法院民事判決　　　　　　 100年度訴字第1739號
原　　　告　李子瀠即李碧巒
被　　　告　劉兆軒即劉政宗
上列當事人間損害賠償事件，本院於民國100年10月3日言詞辯論
終結，判決如下：
    主      文
原告之訴駁回。
訴訟費用由原告負擔。
    事實及理由
一、原告起訴主張：
  (一)被告任警職已一、二十年，已婚，育有一子二女，而原告之
    女張奈詡(已死亡)則於民國96年考上基層警察特考班，98年
    1月分發苗栗縣警察局大湖分局卓蘭派出所擔任女警，與被
    告成為同事。被告明知自己已有家室，且張奈詡亦有交往多
    年之男友，卻仍主動追求張奈詡，於98年12月31日跨年夜，
    趁酒意帶同張奈詡前往臺中市○○區○○路二段1146號「尼
    斯堡汽車旅館」發生第一次性關係，至99年6月15日止又陸
    續發生多次性關係。
  (二)原告於99年6月15日下午5時許，接獲張奈詡男友告知張奈詡
    有輕生念頭，隨即與被告聯繫，惟被告卻不以為意。原告不
    放心乃直接驅車趕往卓蘭派出所請求被告幫忙協尋。原告在
    下午6點左右到達卓蘭派出所，請被告打電話到與女兒曾經
    去過的汽車旅館詢問，被告卻無動於衷。直到7時10分，主
    管一一到來，原告提出女兒之一支電話請求定位查尋，卻因
    大湖分局勤務指揮中心執勤員將0000-000000號電話誤輸入
    為0000-000000，導致查詢結果發話地點變成台北松山。原
    告因此再提出二只門號，其中0000-000000門號於7點35分就
    定位查尋到地點在台中豐原的尼斯堡汽車旅館，但當下被告
    仍無動作，未打電話到旅館詢問，也未請當地派出所協助。
    直到8點30分，被告始打電話到旅館查詢，於得知女兒張奈
    詡投宿107號房，被告才匆忙載著另一名女同事前住，但為
    時已晚。
  (三)按照路程換算，卓蘭派出所距尼斯堡汽車旅館僅10.8公里，
    車程約30分鐘，而旅館當地之翁子派出所距旅館僅2.7公里
    ，車程約5分鐘，被告捨近求遠，明知女兒下落，卻不及時
    通知當地派出所協助，自下午7時35分定位得知原告女兒位
    置，至9時送醫急救，拖延一個多小時，終至無法挽回。被
    告擔任警察一、二十年，身為人民褓母理當盡力搶救危難，
    遑論對象是與被告有感情交住之原告女兒，惟被告卻以消極
    之態度處理此事，對於原告女兒之死亡，自當負起應有之責
    任。爰依民法第195條第1項、第3項之規定，請求被告賠償
    精神慰撫金新臺幣(下同)148萬元。
  (四)聲明：被告應給付原告148萬元。
二、被告則以：伊當時已盡最大的努力請勤務指揮中心的同事去
    查手機的通聯地點，最先查到的位置是台北松山，也請松山
    的同事幫忙找，但一直沒有消息。後來原告再提出張奈詡的
    二支號碼，才查到是在台中豐原，當時我就知道大概是那家
    旅館，於是聯絡旅館人員過去處理，自己也開巡邏車與另一
    位女警趕過去。到達現場後，發現旅館經理已在現場，張奈
    詡倒在浴室，立即對張奈詡進行急救，不久救護車也趕來。
    伊並沒有怠於救助。另原告曾對伊提起過失致死之刑事告訴
    ，業經檢察官為不起訴處分等語資抗辯，並聲明：原告之訴
    駁回。
三、本院依據民事訴訟法第270條之1第3項規定，由兩造整理並
    協議簡化爭點如下：
  (一)不爭執事項：
    1.被告及原告之女即訴外人張奈詡，均為苗栗縣政府警察局
      大湖分局卓蘭派出所員警，兩人曾為男女朋友之交住關係
      。
    2.張奈詡於99年6月15日下午8時許，於台中市豐原區尼斯堡
      汽車旅館107號房，燒炭自殺死亡。
    3.被告於99年6月15日下午5時許接獲原告通報張奈詡有輕生
      念頭，至同日8時許被告與同事趕到汽車旅館期間，曾利
      用手機通聯定位搜尋張奈詡，因勤務指揮中心人員輸入電
      話錯誤，致下午7時35分始正確定位。
  (二)主要爭點：
    1.被告為警察人員，與原告又有男女朋友關係，對於防範張
      奈詡自殺，有無作為之義務？
    2.被告有無延誤救助之行為？
    3.張奈詡之死亡，與被告之不作為及延誤救助之間，有無因
      果關係？
四、法院之判斷：
  (一)按侵權行為損害賠償責任規範之目的乃在防範危險，凡因自
    己之行為致有發生一定損害之危險時，即負有防範危險發生
    之義務。故須有應防範之危險發生，且依當時情況，有所作
    為即得防止危險之發生者，又不作為，致他人之權利受損害
    ，始應負不作為侵權損害賠償責任。復按侵權行為責任所指
    之加害行為，不僅指積極作為，消極之不作為亦包括在內，
    惟不作為成立侵權行為者，前提係基於法律明文規定或就法
    理、法律之精神以觀，行為人本有積極作為義務。另最高法
    院90年台上1682號判決要旨亦認為：「侵權行為損害賠償責
    任規範之目的乃在防範危險，凡因自己之行為致有發生一定
    損害之危險時，即負有防範危險之義務」。因之，倘法律無
    明文規定或就法理、法律之精神以觀，無法推查其有作為之
    義務者，即無從因其不作為而令其負侵權責任；縱其不作為
    於道德上應受非難，亦然。
  (二)本件原告之女張奈詡死亡的原因為一氧化碳中毒，血液檢體
    內無發現其他的毒藥物成份，身體上無發現明顯有意義的外
    傷，死亡方式為自殺等情，業據本院調閱臺灣臺中地方法院
    檢察署99年度相字第889號相驗卷宗審閱無訛。是死者張奈
    詡之死因當係燒炭自殺致一氧化碳中毒死亡，此應無疑義。
  (三)原告固主張，被告與原告之女張奈詡為男女朋友關係，又有
    警察之身分，卻故意拖延不積極救助死者，有違其警察之職
    責云云。惟查：
    1.死者張奈詡燒炭自殺死亡時年為28歲，具完全行為能力，
      為智慮成熟之人，生前並擔任卓蘭派出所女警，且未因精
      神障礙或其他心智缺陷而受有監護宣告或輔助宣告，是就
      張奈詡之行為，尚無依法應為代理、監護或輔助，其應就
      出於自主意識之個人行為，負完全責任。再者，被告與張
      奈詡係出於自主意願而以男女之情交往，惟兩人相互間並
      不因渠等之交往行為，而負有防範對方個人行為所致危險
      發生之作為義務。是以，關於張奈詡因與被告有感情糾葛
      而產生情緒激動，被告於人際交誼常情上，雖應對張奈詡
      加以安撫及勸阻，然此充其量僅為道德上之責任，尚難謂
      被告就此負有防範危險發生之作為義務。故本件被告縱有
      於張奈詡情緒波動之際，未即時陪伴其側並加以適當安撫
      ，縱於道德上容有非難之處，仍難謂被告負有防範張奈詡
      自殺死亡結果發生之作為義務，自難認被告應負不作為之
      侵權行為責任。
    2.另依警察職權行使法第19條第1項第2款規定：警察對於有
      下列情形之一者，得為管束：二、意圖自殺，非管束不能
      救護其生命；同法第20條第1項第3款規定：警察依法留置
      、管束人民，有下列情形之一者，於必要時，得對其使用
      警銬或其他經核定之戒具：三、自殺、自傷或有自殺、自
      傷之虞時；同法28條第1項規定：警察為制止或排除現行
      危害公共安全、公共秩序或個人生命、身體、自由、名譽
      或財產之行為或事實狀況，得行使本法規定之職權或採取
      其他必要之措施。從該法規定精神可知，法律所課予警察
      之義務應在防止自殺之保護作為，包括管束、使用警銬及
      其他必要之措施，至於救護自殺之生命，應屬醫護人員之
      專業領域，超出一般警察之能力範圍，應非屬之。本件經
      本院調閱臺灣臺中地方法院檢察署100年度偵字第6403 號
      卷證資料可知，被告在獲得原告所提供張奈詡可能輕生之
      訊息後，在沒有死者正確位置的情況下，已盡最大努力及
      聯想，積極地追查死者行動電話的發話地點，再根據發話
      地點電訪附近可能的汽車旅館，可惜在慌亂中大湖分局勤
      務指揮中心執勤員徐維宏因係以電話聯繫欲查詢電話之號
      碼而誤植電話號碼，以致於查錯基地台位置，耽擱了死者
      可能獲救的時間，但此尚屬如前述防止自殺保護作為上的
      瑕疵，死者之喪失生命係因其自己之自殺行為所致，在法
      律上不能課以相關僅負有防止自殺保護作為義務之警員對
      死者死亡結果負過失責任甚明。
  (四)再者，原告另質疑依汽車旅館經理劉俊谷所見，死者張奈詡
    於被告抵達尼斯堡汽車旅館時仍有生命跡象，且被告未將死
    者張奈詡拉出浴室，直接在浴室施以CPR自具有過失云云。
    然查，證人劉俊谷於上開刑事案件偵查中證稱：「（問：你
    可以確認死者當時還有生命跡象嗎？）我不能確定，因為我
    沒有去摸他。（問：趕到的警員對死者做了什麼？）CPR。
    （問。做CPR的同時你們有持續在排煙嗎？）有，在浴室外
    面我們有用電風扇排煙，另我一開門的時候就有打開窗戶。
    （問：死者做CPR身體有無反應？）我有看，死者都沒有動
    。（問：救護車多久趕來？）不到3分鐘。（問。救護車趕
    來時，在此之前死者有任何反應？）沒有。（問：你覺得劉
    兆軒到場後，有刻意拖延救護過程？）沒有，他一來我詢問
    他身分，他說大湖分局，他問我死者人在那，我說人在浴室
    ，他就衝進去急救。」等語。另陪同被告前往尼斯堡汽車旅
    館之證人即另一名女警賴若蘭於刑事案件偵查中亦證稱：「
    一開始我還以為死者在台北，我還一家一家台北松山的旅館
    打電話，後來勤務中心傳來消息在豐原，劉兆軒第一時間就
    在值班台那邊打尼斯堡汽車旅館，我在旁邊有聽到劉兆軒詢
    問人有在那邊嗎？旅館方面說有人住宿，於是劉兆軒就交代
    那邊的人去開門，他就立刻去開巡邏車，當時大部分的人都
    在會客室安慰告訴人(指原告)，劉兆軒開到門口就問有無人
    要陪他去，我很急就毫不猶豫跟他上車。我們一路都嗚警笛
    開很快。（問：當時死者有意識現象嗎？）我進去的時候，
    跪著摸死者的手，死者都沒有反應，體溫也比較冰冷，我試
    著搖醒她，劉兆軒同時在對她做CPR，當時死者手掌的顏色
    已經跟正常人不一樣，呈不均勻的粉紅色，死者上擔架時，
    一隻手已經僵硬，不會自然的垂下，我有看到消防隊的人用
    手把死者的手拉直。」等語，亦據本院調閱上開刑事偵查卷
    宗審閱無訛。是依證人劉俊谷、賴若蘭之證詞可知，於被告
    抵達尼斯堡汽車旅館前，證人劉俊谷已將房間門窗開啟，且
    於門外另置電風扇幫助抽風；另被告及證人賴若蘭在對死者
    張奈詡施以CPR急救時，死者皮膚已呈粉紅色，身體並已僵
    硬，符合一般一氧化碳中毒死後均有粉紅色屍斑情形。是尚
    難認被告有延誤救援之過失致死情事。
  (五)綜上所述，原告之女張奈詡死亡之原因為自殺，被告雖與張
    奈詡為男女朋友，惟其在法律上並無防範張奈詡自殺發生之
    作為義務。另被告雖身為員警，惟其處理過程並無疏失或延
    誤，自難認與張奈詡之自殺死亡間有無相當因果關係。從而
    ，原告本於侵權行為之法律關係，請求被告給付精神慰撫金
    148萬元為無理由，應予駁回。
五、本件事證已臻明確，兩造其餘攻擊防禦方法，核與判決結果
    不生影響，爰不一一論述，併此敘明。
六、結論：原告之訴為無理由，依民事訴訟法第78條，判決如主
    文。
中    華    民    國   100    年    10    月    17    日
                  民事第三庭    法  官  高英賓
正本係照原本作成。
如對本判決上訴，須於判決送達後20日內向本院提出上訴狀。如
委任律師提起上訴者，應一併繳納上訴審裁判費。
中    華    民    國   100    年    10    月    17    日
                                書記官  廖碩薇